臺灣高雄地方法院民事判決　　　　　　　96年度訴字第1296號
原　　　告　甲○○
訴訟代理人　陳妙泉律師
被　　　告　乙○○
訴訟代理人　楊雪貞律師
複 代理 人　康進益律師
上列當事人間請求損害賠償事件，本院於民國96年11月21日言詞
辯論終結，判決如下：
    主      文
被告應給付原告新台幣伍佰柒拾伍萬壹仟捌佰柒拾元及自民國九
十六年四月二十四日起至清償日止，按週年利率百分之五計算之
利息。
原告其餘之訴駁回。
訴訟費用由被告負擔五分之四，其餘由原告負擔。
本判決第一項於原告以新台幣壹佰玖拾壹萬捌仟元供擔保後，得
假執行；但被告如以新臺幣伍佰柒拾伍萬壹仟捌佰柒拾元為原告
供擔保後得免為假執行。
原告其餘假執行之聲請駁回。
    事實及理由
壹、程序部分：
 一、按訴狀送達後，原告不得將原訴變更或追加他訴，但擴張
     或減縮應受判決事項之聲明者，不在此限，民事訴訟法第
     255 條第1 項第3 款定有明文。本件原告起訴原聲明：被
     告應給付原告新台幣（下同）4,279,372 元，暨自起訴狀
     繕本送達被告翌日起至清償日止，按週年利率百分之5 計
     算之利息。嗣於民國96年9 月14日將訴之聲明擴張為：被
     告應給付原告6,675,902 元，暨自起訴狀繕本送達被告翌
     日起至清償日止，按週年利率5%計算之利息。又於96年9
     月21日於審理期日言詞辯論時捨棄對輪椅、助行器、座墊
     及便盆椅費用共23,100元之請求，經核屬擴張及減縮應受
     判決事項之聲明，揆諸首揭規定，於法有據，核先敘明。
貳、實體部分：
一、原告主張：被告於94年7 月20日上午10時許，駕駛車牌號碼
    YP─0355號自小客車，由高雄市○○區○○路由北向南方向
    行駛，途經該路與華榮路口時，因疏於注意車前狀況，竟駕
    駛自小客車碰撞原告所騎乘之YTN －338 號輕機車，致原告
    人車倒地（下稱系爭車禍），受有頭部外傷併顱內出血、左
    脛腓骨開放性粉碎性骨折併神經損傷及左下肢遭截肢等重傷
    害，並有下列損害：(一)醫藥費用59,718元；(二)看護費用
    5,109, 484元(三)增加生活上需要費用支出共計1,483,600 元
    ，包括殘肢處理費15,000元、購買輔具輪椅、助行器及坐墊
    、便盆椅、洗澡椅等費用8, 600元及裝設義肢1,460,000 元
    。(三)原告因本件事故造成截肢等重傷害，至今情緒仍無法自
    我控制，日常生活需他人照顧，精神上受到極大之痛苦，請
    求賠償精神慰撫金1,000,000 元，扣除原告先前已領得之強
    制險理賠金1,000, 000元，原告尚得請求被告賠償
    6,652,802 元。爰依民法第184 條第1 項前段、第193 條第
    1 項、第195 條第1 項規定提起本訴等情。並聲明：（一）
    被告應給付原告6,652,802 元，及自起訴狀繕本送達翌日起
    即96年4 月24 日 至清償日止，按週年利率5%計算之利息。
    （二）願供擔保請准宣告假執行。
二、被告則以：原告係無照駕駛，系爭車禍之發生係因原告闖紅
    燈所致，縱被告有過失，原告請求之金額仍過高，應依過失
    責任比例減輕。再原告未達失智狀態，無全日看護之必要，
    其請求賠償未來需支出之看護費，為無理由，又原告請求依
    平均餘命，計算多次更換義肢等輔具支出費用，均非實際支
    出，且是否支出亦不確定，顯屬無據，至請求之精神慰撫金
    亦屬過高等語置辯。並聲明：(一)原告之訴駁回。(二)如受不利
    判決，願供擔保，請准免為假執行。
三、兩造不爭執及爭執之事項：
  (一)、兩造不爭執之事實：並有高雄醫學大學附設中和紀念醫院
      （下稱高醫）診字第940912112 號診斷證明書（見本院雄
      調卷第7 頁）、台灣高雄地方法院檢察署（下稱地檢署）
      95 年 度偵字第3787號檢察官聲請簡易判決處刑書及本院
      95年度交簡字第1280號刑事簡易判決書（見同上卷第8 頁
      ）、富邦產物保險公司匯款通知書（見同上卷第47頁），
      堪信屬實。
    1.被告於94年7 月20日上午10時許，駕駛之YP─0355號自小
      客車與原告騎乘之YTN －338 號輕機車在高雄市○○區○
      ○路與華榮路口時發生碰撞，原告人車倒地，受有頭部外
      傷併顱內出血、左脛腓骨開放性粉碎性骨折併神經損傷及
      左下肢遭截肢等重傷害。
    2.被告所涉過失傷害行為，業經地檢署檢察官提起公訴，本
      院交通法庭以95年度交簡字第1280號判處被告有期徒刑5
      月，得易科罰金確定在案。
    3.被告同意賠償原告已支出之醫藥費用59,718元、殘肢處理
      費15,000元、看護費32,090元、義肢費365,000 元、輪椅
      費4,500 元、助行器860 元、助行器坐墊720 元、便盆椅
      費用1,620 元、洗澡椅費用900 元，對支出之必要性及關
      聯性均不爭執。
    4.原告已領取汽車強制責任保險金1,000,000 元部分應併予
      扣除。
  (二)、本件兩造爭點如下：
    1.被告就系爭車禍之發生，是否應負過失責任？原告對於損
      害之發生是否與有過失？如有，兩造過失責任比例為何？
    2.原告依侵權行為請求之損害賠償數額以多少為適當？
    3.原告主張之精神慰撫金是否過高？
四、本院之判斷意見如下：
  (一)、被告對於本件車禍之發生，是否應負過失責任？原告對於
      損害之發生是否與有過失？如有，兩造過失責任比例為何
      ？
   1. 被告不否認於前開時、地與原告發生車禍事故，並致原告
      受有前揭重傷害，及其以時速40-50 公里之速度欲通過上
      開交岔路口等事實，並有道路交通事故現場圖、道路交通
      事故調查報告表、道路交通事故現場相片等資料附在刑事
      卷內可稽，復經本院調卷核閱屬實。按汽車行駛時，應注
      意車前狀況，隨時採取必要之安全措施，道路交通安全規
      則94條第3 項分別定有明文，又且行車速度應依速限標誌
      或標線之規定，而如因雨霧致視線不清時，並應減速慢行
      ，作隨時停車之準備。經查，被告行車自應遵守前開規定
      ，而本件依道路交通事故現場圖及照片所示，事故發生時
      ，適逢颱風過境，雨天視線狀況不佳，地上柏油路面濕滑
      ，然尚無不能注意之情事，被告竟疏未注意車前狀況，並
      於行經前開交岔路口時，疏未注意在機車待轉區剛起步欲
      往前行之原告機車，亦未減速慢行，無法及時作煞停反應
      ，而自原告機車左側腳踏板處擦撞原告車輛，造成原告人
      車倒地而受有重傷害等情，其行為自有過失。且所涉過失
      重傷害行為，業經檢察官提起公訴，經本院以95年度交簡
      字第1280號判處被告有期徒刑5 月，得易科罰金確定在案
      ，其有過失益堪認定；準此，被告疏未注意車前狀況等過
      失行為與原告受有重傷害間，顯有相當因果關係，洵堪認
      定。
    2.至被告雖辯稱其行進之翠華路由北向南至華榮路口處，有
      違規測照設備，但伊並未收到違規舉發紅單，足證其並未
      闖紅燈，係原告闖紅燈，伊並無過失云云；惟查，上開路
      口雖有測照設備，但於系爭車禍發生時段並未實施測照乙
      節，有高雄市政府警察局交通警察大隊96年5 月22日市警
      交三字第960009868 號函文（見本院卷第27頁）在卷可參
      ，顯然被告以其未接獲舉發紅單，足證其未闖紅燈云云置
      辯，已屬無據。再參以兩造皆同陳是對方闖紅燈致生系爭
      車禍乙節，有高雄市政府警察局左營分局調查筆錄可佐，
      然卻皆未能舉證以實其說，自難遽採。況高雄市區○○○
      ○路口，為清空路面，均設有4-8 秒鐘兩面皆呈紅燈之清
      空路面時間，則以華榮路15公尺之寬度，按時速40-50 公
      里行車速度，僅需1 秒時間，即可通過上揭路口，再參閱
      全卷，既無任何證據資料可資證明原告有闖紅燈情事，自
      難遽為有利被告之認定。綜上所述，原告依據侵權行為之
      法律關係，主張被告應對其負損害責任，自屬有據。
    3.末查，被告雖抗辯原告就本件車禍之發生與有過失云云。
      然查，原告本來行進方向與被告同是翠華路由北向南行駛
      ，至交叉路口欲左轉華榮路，在交叉路口待轉區等待，剛
      起步欲穿越路口由西往東方向行駛時，機車左側腳踏板處
      始遭被告自小客車之右側保險桿撞及，致人車倒地等情，
      為兩造不爭執，並有車輛受損照片附於刑事偵查卷宗內可
      佐，足見原告因欲穿越交叉路口，而在待轉區內等待後，
      始起步欲通過路口，又果原告急欲穿越系爭交叉路口，又
      豈需在待轉區內等待後再前進！再以原告機車撞擊處在左
      側腳踏板處，被告是在車頭，而機車車行速度顯不及自小
      客車，況原告僅剛起步車速自會更慢，益見適時應是原告
      先行通過路口，被告始隨之自其左側處追撞。末觀原告機
      車起步後在離待轉區路面邊緣線約7.9 公尺處遭被告撞擊
      ，原告機車受撞後，在離撞擊地約16.75 公尺處倒下，足
      見被告車速甚快撞擊力量亦大，而原告既已遵行在機車待
      轉區上等待後再起步，而於起步後，被告自小客車始駛抵
      自左側擦撞，顯認原告就此突發事故確實無從注意及閃避
      ，被告雖以原告闖紅燈云云為辯，惟並無法舉證以實其說
      ，綜觀全卷證據足資證明。是以，原告就本件交通事故之
      發生，並無過失，被告抗辯原告與有過失云云，即委無可
      取。
  (二)、本件原告依侵權行為請求之損害賠償數額以多少為適當？
      按因故意或過失，不法侵害他人之權利者，負損害賠償責
      任；不法侵害他人之身體或健康者，對於被害人因此喪失
      或減少勞動能力或增加生活上之需要時，應負損害賠償責
      任；不法侵害他人之身體、健康、名譽、自由、信用、隱
      私、貞操，或不法侵害其他人格法益而情節重大者，被害
      人雖非財產上之損害，亦得請求賠償相當之金額。民法第
      184 條第1 項前段、第193 條第1 項、第195 條第1 項前
      段分別定有明文。被告因過失行為撞及原告致受重傷害，
      乃過失不法侵害原告之身體、健康，自構成侵權行為，應
      對原告負損害賠償責任。就原告請求被告賠償之費用，是
      否應予准許，茲分述如下：
    1.醫藥費用59,718元、殘肢處理費15,000元及輪椅費4,500
      元、助行器860 元、助行器坐墊720 元、便盆椅費用1,62
      0 元、洗澡椅費用900 元等增加生活上費用部分：原告主
      張其因系爭車禍受傷所支出醫藥及殘肢處理費用74, 718
      元及醫護所需而增加支出輪椅等器材費用8,600 元，共計
      83,318元乙節，業經提出醫療費用收據44紙（見本院雄調
      卷P12-34）及助行器、助行器坐墊、洗澡椅費用發票（同
      上卷P45） 在卷為證，依原告受傷情形觀之，上開費用之
      支出核屬必要，並為被告所不爭執，故此部分請求，應予
      准許。
    2.看護費用部分：
      原告主張受傷後自94年7 月20日起至同年8 月27日止，住
      院期間僱請本國人看護，每日20 00 元，計支出32,090元
      等語，經查，原告因車禍受有頭部外傷併顱內出血、左脛
      腓骨開放性粉碎性骨折併神經損傷及左下肢遭截肢等重傷
      害，自94年7 月20日起至同年8 月27日止，共住院39日，
      有高醫診斷證明書（見本院雄調卷第7 頁）在卷可佐，由
      其受傷情節觀之，於住院期間，僱請看護核屬必要，亦為
      被告不爭執，自應准許。原告另主張自94年8 月28日出院
      後，以半日看護計，每日1,000 元，並依本國國民簡易生
      命表計算，原告現年63歲（33年2 月14日出生），自車禍
      發生後，依臺灣地區歷年簡易生命表平均餘命尚有21年，
      依霍夫曼式扣除中間利息計算，請求看護費用為5,077,39
      4 元等語，業提出看護費用收據及高醫病患服務人員酬勞
      及工作說明表等為證（見本院卷第72頁、本院雄調卷第37
      -38 頁），經查，本院就原告於系爭車禍受傷出院後，有
      無聘請看護必要，經函詢高醫後，認原告因截肢致左肢膝
      上裝設義肢以拐杖助行，日常生活起居無法完全自理；部
      份需旁人協助約半日等情，亦有高醫96年9 月13日高醫附
      行字第0960 002876 號函（見本院卷第74頁）在卷可稽，
      復衡以原告年紀已大，又遭截肢致左肢膝上裝設義肢等情
      ，顯見其日常生活自理能力將受重大影響，實有看護協助
      生活起居之必要，因此，核依前揭醫院函文及衡觀原告受
      傷截肢顯已造成行動重大不便而影響其日常生活自理能力
      等情，認半日看護應屬必要，以半日1000元，並依原告餘
      命21年暨霍夫曼式扣除中間利息計算，看護費用為5,261,
      784 元【計算式：30, 000 ×12×21×14.00000000 （21
      年之霍夫曼年別單利5 ％複式係數）＝5, 261,784，小數
      點以下四捨五入】，原告主張數額未逾上開金額，綜上，
      堪認請求看護費用計5,109,484 元（32090 ＋0000000 ＝
      0000000） ，尚屬有據，應予准許。至被告以原告只是行
      動不便，無須看護云云為辯，自難憑採。
   3. 義肢裝置費用部分：
      原告主張現所裝置之義肢，每支需花費365,000 元，而義
      肢使用年限為6 年，原告現年63歲，尚有21年之平均餘命
      ，則原告至少需換裝3 次，共計需花費義肢費用1,460,00
      0 元等語。經查，就義肢使用年限及更換必要性，經本院
      向高醫函詢，認原告為嚴重開放性骨折併感染行膝上截肢
      ，術後裝義肢是有必要性，義肢使用年限，一般為6 年，
      需定期更換，有該院96年9 月13日高附行字第9600002876
      號函（見本院卷第74頁）在卷足佐，另原告裝置費用部分
      ，經向永純義肢股份有限公司函查，原告約需裝置4 次，
      1 次費用皆為365,000 元，有該公司永純福字字第9610
      112 號函及該公司估價單附卷足參。則依前開所述原告餘
      命尚有21年，扣除已裝置1 次可使用6 年，尚餘15年需裝
      置義肢，暨依霍夫曼式扣除中間利息計算，計算費用為69
      4,068 元 (計算式：365000÷6 ×15×11.000000000＝69
      4068，小數點以下四捨五入)， 足認主張裝置義肢費用共
      需費用1,059,068 元（365000＋694068＝0000000） ，核
      屬有據，應予准許；逾此範圍，不應准許。
  (三)、原告主張精神慰撫金1,000,000元，是否過當？
      按不法侵害他人之身體、健康、名譽、自由、信用、隱私
      、貞操，或不法侵害其他人格法益而情節重大者，被害人
      雖非財產上之損害，亦得請求賠償相當之金額，民法第19
      5 條第1 項前段亦有明文。又慰藉金之賠償須以人格權遭
      遇侵害，使精神上受有痛苦為必要，其核給之標準固與財
      產上損害之計算不同，然非不可斟酌雙方身分資力與加害
      程度，及其他各種情形核定相當之數額（最高法院51年台
      上字第223 號判例意旨參照）。查，原告因本件車禍，受
      有頭部外傷併顱內出血、左脛腓骨開放性粉碎性骨折併神
      經損傷及左下肢遭截肢等重傷害，致遭截肢之傷害，自受
      有肉體及精神上相當之痛苦堪可認定，被告就此非財產上
      之損害自應負侵權行為損害賠償責任。而被告為大專畢業
      ，擔任保全人員，現年57歲，95年度名下財產總額約22 0
      萬元，名下有房地1 筆，原告94年度名下財產總額為580,
      390 元，無不動產等情，有稅務電子閘門財產所得調件明
      細表可稽，本院審酌原告所受傷害情狀及終身須倚賴他人
      照料，遭此不幸，所受痛苦萬分，再核兩造身分、地位、
      經濟狀況等一切情狀，認原告請求慰撫金500, 000元，為
      有理由。
  (四)、綜上，原告得主張之損害金額共計應為6,751,870 元。（
      83318+0000000+0000000+500000＝0000000）
五、又按保險人依本法規定給付之保險金，視為被保險人損害賠
    償金額之一部份，被保險人受賠償請求時，得扣除之，強制
    汽車責任保險法第32條定有明文。原告已受領強制責任保險
    理賠保險金1,00 0,000元之事實，然因原告已因本件車禍事
    故受領汽車強制責任保險金1,000,000 元，此為原告自承，
    且為被告所不爭執，自應予以扣除，則本件原告請求被告給
    付5,751,870 元及遲延利息部分，即屬正當，應予准許，逾
    此部分請求，不應准許。
六、從而，原告本於侵權行為法律關係，請求被告給付5,751,87
    0 元，及自起訴狀繕本送達被告翌日即96年4 月24日起至清
    償日止，按年息5 ％計算之利息，為有理由，應予准許。逾
    此範圍之請求則無理由，應予駁回。
七、原告陳明願供擔保，聲請宣告假執行，就其勝訴部分核無不
    合，爰酌定相當擔保金額准許之；又被告就原告勝訴部分，
    陳明願供擔保，請准宣告免為假執行，核無不合，爰酌定相
    當擔保金額准許之，爰酌定如主文所示金額，併准許之。再
    原告敗訴部分，其假執行之聲請，既失依附，應予駁回。
八、本件因事證已臻明確，兩造其餘攻擊、防禦方法及證據資料
    之主張，核與判決結果不生影響，爰不逐一論駁，併予敘明
九、結論：原告之訴為一部有理由，一部無理由，依民事訴訟法
    第79條、第390 條第2 項、第392 條第2 項，判決如主文。
中　　華　　民　　國　　96　　年　　12　　月　　12　　日
                  民事第六庭   法  官  陳銘珠
以上正本證明與原本無異。
如對本判決上訴，須於判決送達後20日內向本院提出上訴狀，同
時表明上訴理由；如已於本判決宣示後送達前提起上訴者，應於
判決送達後10 日 內補具上訴理由。
中　　華　　民　　國　　96　　年　　12　　月　　18　　日
                                書記官  劉音利
